【裁判字號】    92,易,195
【裁判日期】    920320
【裁判案由】    業務侵占
【裁判全文】
臺灣高雄地方法院刑事判決                          九十二年度易字第一九五號
    公  訴  人  臺灣高雄地方法院檢察署檢察官
    被      告  甲○○
右列被告因業務侵占案件，經檢察官提起公訴（九十一年度偵字第二三八０三號），
本院判決如左：
    主  文
甲○○共同意圖為自己不法之所有，而侵占對於業務上所持有之物，處有期徒刑拾月
。
    事  實
一、甲○○前於民國八十九年十二月八日起，受雇於址設高雄市○○區○○路一巷一
    之二號之「靜璘潔淨事業有限公司」（下稱：靜璘潔淨公司），擔任施工組組長
    ，負責調動小組員工施工分派，並保管車牌號碼ＶＫ─五九九三號自小貨車及施
    工所需之動力吸塵掃地機、雙速研磨機、冷霧機、打蠟機及拋光機等機具，為從
    事業務之人。於民國九十一年五月十八日下午，甲○○駕駛ＶＫ─五九九三號自
    小貨車載運上開機具，因自小貨車突然故障，故通知靜璘潔淨公司負責人丙○○
    協助處理，二人一同通知位於高雄縣鳳山市○○路六號之仕汽修連鎖便利店之丁○○，將上開自小貨車拖至上開汽車修護廠修理，甲○○明知自小貨車上之動力
    吸塵掃地機、雙速研磨機、冷霧機、打蠟機及拋光機各一部，係其業務上所持有
    之物品，竟與年籍姓名不詳之成年男子，共同基於意圖為自己不法所有之犯意聯
    絡，於九十一年五月二十五日中午十二時許，與不詳年籍之成年男子至丁○○上
    開汽車修護廠，搬走自小貨車上之機具，變易持有為所有，將之侵占入己，嗣因
    甲○○未將上開機具交給靜璘潔淨公司之員工乙○○，經乙○○通知丙○○上開
    情事，始知上情。
二、案經靜璘潔淨公司訴請臺灣高雄地方法院檢察署檢察官偵查起訴。
    理  由
一、訊據被告甲○○固不否認於右揭時期受雇於告訴人靜璘潔淨公司之事實，但矢口
    否認有侵占犯行，辯稱：「伊當日所駕駛之自小貨車上並未載運有動力吸塵掃地
    機、雙速研磨機、冷霧機、打蠟機及拋光機等機具，何來侵占之犯行」等語。
二、經查：
  (一)被告於第一次偵訊中坦承動力吸塵掃地機、雙速研磨機、冷霧機、打蠟機及拋光
    機等機具為其保管，並且東西放在三多路的一家醫院中，並未移動等語（參見九
    十一年度他字第三八五六號偵查卷中第十九頁反面至第二十頁），惟於第二次偵
    訊時改口供述有載運上開機具至高雄市前金區○○○路五０一號「陳家小館」交
    給丙○○等情（參見九十一年度他字第三八五六號偵查卷中第二十八頁），然被
    告於本院審理時復改口稱故障之自小貨車上根本沒有動力吸塵掃地機、雙速研磨
    機、冷霧機、打蠟機及拋光機等機具，只有掃把、畚斗等東西而已乙節（參見本
    院九十二年二月二十日審判筆錄），依被告於偵查中及本院審理之供述前後顯有
    矛盾，而證人即靜璘潔淨公司之負責人丙○○於警訊及本院審理中均證述被告所
    駕駛之車牌號碼ＶＫ─五九九三號自小貨車於九十一年五月十八日下午因故障而
    拖至高雄縣鳳山市○○路六號之仕汽修連鎖便利店修理，在自小貨車車上確有動
    力吸塵掃地機、雙速研磨機、冷霧機、打蠟機及拋光機等機具等情（參見本院九
    十二年三月六日審判筆錄及偵查卷第四頁反面），而證人即仕汽修連鎖便利店負
    責人丁○○亦於警訊及本院審理時證述被告於九十一年五月十八日駕駛之上開自
    小貨車拖至廠內修理時，車上確有動力吸塵掃地機、雙速研磨機、冷霧機、打蠟
    機及拋光機等機具，而於九十一年五月二十五日十二時許，被告與一名年籍不詳
    之男子駕駛一輛貨車將機具載走等語（參見本院九十二年三月六日審判筆錄及偵
    查卷第六頁反面及第七頁），與證人丙○○所述情節相符，是以，被告於九十一
    年五月十八日將車牌號碼ＶＫ─五九九三號自小貨車拖至高雄縣鳳山市○○路六
    號之仕汽修連鎖便利店修理時，車上確有動力吸塵掃地機、雙速研磨機、冷霧機
    、打蠟機及拋光機等機具，且被告確有與一名不詳年籍之男子於九十一年五月二
    十五日中午十二時許載走上開機具之事實，應可認定。
  (二)次查，被告隨後辯稱有載運上開機具至高雄市○○○路五０一號「陳家小館」將
    機具交給證人丙○○，並有證人吳瑞榮到庭證述為據，然此為證人丙○○所否認
    ，且證人即「陳家小館」之老闆娘林美洲亦於偵查中證述並未看見被告有載機具
    至「陳家小館」交給證人丙○○等情（參見偵查卷第三十一頁反面），而證人即
    靜璘潔淨公司員工乙○○於本院審理時到庭證述：「當時我在那裡工作，老闆丙○○通知我說被告有跟老闆聯絡，被告要拿機具來還，叫我下去看一下。我下去
    看沒有起訴書附表的物品，所以就通知老闆請他來處理。當天我在建興醫院工作
    。」等語，參以證人林美洲與被告，彼此間並無利益糾葛或宿怨嫌隙，且相較於
    被告係證人吳瑞榮之妹婿，林美洲自無偏坦告訴人或被告一方之可能，就此部分
    所為證言，堪信為真實。綜上所述，被告與另一名不詳年籍男子載走業務上所持
    有之機具，並且未歸還告訴人，且事後並否認有載走機具之情事，被告應有主觀
    不法所有意圖亦屬可認。此外，復有動力吸塵掃地機、雙速研磨機、冷霧機、打
    蠟機及拋光機之照片一幀附卷可稽，本件事證已臻明確，被告犯行洵堪認定。
三、核被告所為，係犯刑法第三百三十六條第二項業務侵占罪。被告就上開侵占犯行
    部分，與未具備業務上持有機具關係之不詳姓名成年男子間，具有犯意聯絡與行
    為分擔，為共同正犯。該不詳姓名之成年男子雖無持有上開機具之關係，然與被
    告共同實施，仍應依刑法第三十一條第一項論以共同正犯。爰審酌被告之素行尚
    可，有台灣高等法院被告全國前案紀錄表一份在卷可按，為圖己利之犯罪動機、
    智識程度、對於告訴人所生之損害，及犯罪後迄今均未積極與告訴人達成民事和
    解事宜，及犯後態度等一切情狀，量處如主文所示之刑，以為懲儆。
據上論斷，依刑事訴訟法第二百九十九條第一項前段，刑法第二十八條、第三百三十
六條第二項，罰金罰鍰提高標準條例第一條前段，判決如主文。
本案經檢察官劉河山到庭執行職務。
中      華      民      國     九十二    年      三       月    二十    日
                              臺灣高雄地方法院刑事庭
                                  法  官  廖建瑜
右正本證明與原本無異。
如不服本判決，應於判決送達後十日內，向本院提出上訴狀。
                                  書記官  王翌翔
中      華      民      國     九十二    年      三       月    二十    日
中華民國刑法第三百三十六條
 (公務公益侵占罪、業務侵占罪)
對於公務上或因公益所持有之物，犯前條第一項之罪者，處一年以上七年
以下有期徒刑，得併科五千元以下罰金。
對於業務上所持有之物，犯前條第一項之罪者，處六月以上五年以下有期
徒刑，得併科三千元以下罰金。
前二項之未遂犯罰之。


司法院資訊處製作；財團法人民間司法改革基金會備份。
